臺灣高等法院高雄分院刑事裁定　　　　　100年度聲字第404號
抗 告　人
即 被　告　王昭月
選任辯護人 劉家榮律師
上列被告因違反毒品危害防制條例案件，不服本院中華民國100
年3 月29日羈押處分（99年度上訴字第1621號），提起準抗告，
本院裁定如下：
    主  文
聲請駁回。
    理  由
一、本件被告王昭月因違反毒品危害防制條例案件，前經本院受
    命法官於100 年3 月29日依法訊問後，認為被告販賣第一級
    毒品之罪，犯罪嫌疑重大，有刑事訴訟法第101 條第1 項第
    1 、3 款之情形，非予羈押，顯難進行追訴、審判及執行，
    處分羈押在案。
二、本件抗告意旨略以：鈞院於民國100 年3 月29日開庭後即
    以被告「逃亡或有事實足認為有逃亡之虞」、「所犯為5年
    以上有期徒刑之罪」為由對抗告人羈押。惟被告於偵查及審
    判過程中皆因他案在監執行，而依法到庭應訊，從未遭受通
    緝而妨害偵查與審判程序的進行。既然過往無逃亡之事實，
    更無跡證可說明將來有逃亡之虞，苟因重罪而羈押被告以求
    程序順利進行，手段顯然過度侵害被告人身自由，無疑違反
    比例原則，難認合乎釋字第665 號解釋理由書與憲法保障人
    身自由之意旨。原審如此恣意地發動最強烈手段的羈押行為
    ，自屬不當。倘可以交保候傳方式進行本案審判程序，除
    可維護國家強制處分發動權之必要性，仍能兼顧被告既有權
    益，方屬衡平。綜上所述，狀請參酌上情，將原裁定廢棄
    發回另為適法裁定，以為衡平，如蒙所請，實感德便云云。
三、按刑事訴訟法第416 條第1 項第1 款規定「對於審判長、受
    命法官、受託法官或檢察官所為關於羈押、具保、責付、限
    制住居、搜索、扣押或扣押物發還、因鑑定將被告送入醫院
    或其他處所之處分及第105 條第3 項、第4 項所為之禁止或
    扣押之處分，有不服者，得聲請其所屬法院撤銷或變更之」
    ；又依刑事訴訟法規定得為撤銷或變更之聲請而誤為抗告者
    ，視為已有聲請，同法第418 條第2 項亦定有明文。刑事訴
    訟法第258 條明定（現行刑事訟訴法第279 條），行合議審
    判之案件，其受命推事僅於訊問被告及蒐集或調查證據，與
    法院或審判長有同一之權限，無為同法第121 條裁定之權，
    該條裁定包括第110 條之停止羈押在內，受命推事逕為此種
    裁定，仍屬第408 第1 項第1 款之處分（現行刑事訟訴法第
    416 條第1 項第1 款）性質，當事人對之有所不服，依該條
    規定，僅得聲請其所屬法院撤銷或變更之，殊無向上級法院
    抗告之餘地。（最高法院44年度台抗字第80號判例參照）。
    本件被告係對本院受命法官100 年3 月29日之羈押處分不服
    ，揆諸上開規定，其聲明不服方法應為聲請本院撤銷或變更
    該羈押處分，而非提起抗告，雖被告誤為抗告，依法仍應視
    為已有撤銷或變更之聲請，合先敘明。
四、又被告經法官訊問後，認為犯罪嫌疑重大，有逃亡或有事實
    足認為有逃亡之虞者，所犯為死刑、無期徒刑或最輕本刑5
    年以上有期徒刑之罪，非予羈押，顯難進行追訴、審判或執
    行者，得羈押之；刑事訴訟法第101 條第1 項第1 款、第3
    款定有明文。次按法院為羈押之裁定時，其本質上係使刑事
    訴訟程序得以順利進行，或為保全證據或為擔保嗣後刑之執
    行，而對被告所實施剝奪其人身自由之強制處分，法院僅須
    審查被告犯罪嫌疑是否重大、與有無賴此保全偵審或執行之
    必要，關於羈押原因之判斷，尚不適用訴訟法上之嚴格證明
    原則。且被告有無刑事訴訟法第101 條第1 項各款規定之情
    形，應否羈押及羈押後其原因是否仍然存在，有無繼續羈押
    之必要，俱屬事實問題，法院容有依法認定裁量之職權。
五、經查：被告因違反毒品危害防制條例案件，經原審法院以其
    販賣第一級毒品四罪，分別判處有期徒刑15年8 月、15年8
    月、15年6 月、15年4 月；又共同販賣第一級毒品二罪，分
    別判處有期徒刑15年10月、15年4 月，並定執行刑為有期徒
    刑20年，此有原審法院99年度訴字第651 號判決可按；被告
    不服，提起上訴，由於99年9 月30日繫屬本院，並由本院99
    年度上訴字第1621號案件審理中，嗣被告另案短刑期，日將
    於100 年3 月29出監，此有法務部矯正署高雄女子監獄100
    年3 月1 日高女監總字第100660058 號函附卷可稽，而由本
    院受命法官於100 年3 月29日依法訊問後，以被告販賣第一
    級毒品最輕本刑5 年以上有期徒刑之罪，可預期判決之刑度
    既重，為規避未來確定後刑罰之執行，妨礙審判程序進行之
    可能性增加，國家刑罰權難以實現之危險亦較大，自有相當
    理由可認被告有逃亡之虞羈押之原因，為防免其實際發生，
    及命被告具保、責付或限制住居均不足以確保審判或執行程
    序之順利進行，使國家刑罰權得以實現，以維持重大之社會
    秩序及增進重大之公共利益；認被告犯罪嫌疑重大，有羈押
    之必要，於100 年3 月29日依刑事訴訟法第101 條第1 項第
    1 款、第3 款規定處分羈押，自無不合，是聲請人以上開各
    情，提起聲請撤銷原處分，自難准許，應予駁回。
六、據上論結，應依刑事訴訟法第412條，裁定如主文。
中    華    民    國   100    年    4     月    13    日
                 刑事第九庭     審判長法  官  莊秋桃
                                      法  官  范惠瑩
                                      法  官  田平安
以上正本與原本無異。
本件不得抗告。
中    華    民    國   100    年    4     月    13    日
                                  書  記  官  馬蕙梅